【裁判字號】    98,台上,819
【裁判日期】    980219
【裁判案由】    違反公職人員選舉罷免法
【裁判全文】
最高法院刑事判決              九十八年度台上字第八一九號
上  訴  人  甲○○○
上列上訴人因違反公職人員選舉罷免法案件，不服台灣高等法院
台中分院中華民國九十七年十二月三日第二審判決（九十七年度
選上訴字第二三三六號，起訴案號：台灣彰化地方法院檢察署九
十七年度選偵字第九號），提起上訴，本院判決如下：
    主  文
上訴駁回。
    理  由
按刑事訴訟法第三百七十七條規定：上訴於第三審法院，非以判
決違背法令為理由，不得為之；是提起第三審上訴，應以原判決
違背法令為理由，係屬法定要件。如果上訴理由書狀並未依據卷
內訴訟資料具體指摘原判決不適用何種法則或如何適用不當，或
所指摘原判決違法情事，顯與法律規定得為第三審上訴理由之違
法情形不相適合時，均應認其上訴為違背法律上之程式，予以駁
回。上訴人甲○○○上訴意旨略稱：(一)、上訴人犯公職人員選舉
罷免法第九十九條第一項之罪，其法定刑為三年以上十年以下有
期徒刑，得併科新台幣（下同）一百萬元以上一千萬元以下罰金
。依刑事訴訟法第三十一條規定，為強制辯護案件。原審法院於
民國九十七年十月二十日第一次開庭時，上訴人尚未選任辯護人
，原審法院雖指定公設辯護人為上訴人辯護，但公設辯護人並未
到庭辯護，原審逕行審判，其訴訟程序當然違背法令。(二)、上訴
人賄選對象只有一人，金額僅三千元，情輕法重，原判決認上訴
人犯罪情狀顯堪憫恕，依刑法第五十九條酌量減輕其刑，卻仍量
處有期徒刑二年二月，致未能適用刑法第七十四條宣告緩刑，且
未說明執行短期自由刑是否有其必要，亦嫌理由欠備等語。
惟查：證據之取捨與其證明力之判斷，以及事實有無之認定，屬
事實審法院之職權，苟其取捨證據與判斷證據證明力並不違背經
驗法則及論理法則，即不容任意指為違背法令，而執為第三審適
法之上訴理由。原判決綜合全案卷證資料，本於事實審法院之推
理作用，認上訴人有其事實欄所載之犯行，因而撤銷第一審之科
刑判決，改判仍論上訴人以犯公職人員選舉罷免法第九十九條第
一項之交付賄賂罪，依刑法第五十九條規定酌減其刑後，量處有
期徒刑二年二月，併宣告褫奪公權三年及沒收扣案賄賂三千元。
已詳細說明其所憑證據及認定之理由；所為之論斷，俱有卷存之
證據資料可資覆按；從形式上觀察，原判決並無違背法令情形。
又刑事訴訟法第三百七十九條第七款所謂強制辯護之案件，辯護
人未經到庭辯護而逕行審判者，其判決當然違背法令，係指該類
案件，辯護人未於審判期日言詞辯論時，到庭為被告辯護而言。
卷查原審法院於九十七年十月二十日上午九時五十分在該院刑事
第二十四法庭係對本件行準備程序，非行審判之程序，指定辯護
人於該準備程序雖未到庭，然原審法院於九十七年十一月十二日
上午九時十分審判時，上訴人已選任施瑞章律師為辯護人，到庭
為上訴人辯護，有原審準備程序筆錄及審判筆錄在卷可稽。原審
並無未經辯護人到庭辯護逕行審判之情形。上訴意旨(一)指本件未
經辯護人辯護逕行判決，顯有誤會，核非第三審上訴之適法理由
。又是否宣告緩刑，法院本屬有權斟酌決定。如未宣告緩刑，自
不生不適用法則之違法問題。原判決審酌上訴人犯罪之一切情狀
，適用刑法五十九條酌減其刑後，量處上訴人有期徒刑二年二月
，已敘明其量刑審酌之依據，並說明上訴人之宣告刑逾二年以上
，請求宣告緩刑，於法未合。其量刑職權之行使，尚無違誤，難
認有違背法令情形。不得任意指摘理由不備，而執為合法上訴第
三審之理由。應認上訴人之上訴違背法律上之程式，予以駁回。
據上論結，應依刑事訴訟法第三百九十五條前段，判決如主文。
中    華    民    國  九十八  年    二    月   十九   日
                      最高法院刑事第九庭
                          審判長法官  洪  文  章
                                法官  王  居  財
                                法官  郭  毓  洲
                                法官  黃  梅  月
                                法官  邱  同  印
      本件正本證明與原本無異
                                      書  記  官
中    華    民    國  九十八  年    二    月  二十四  日
                                                      v


司法院資訊處製作；財團法人民間司法改革基金會備份。
